【裁判字號】    90,訴,265
【裁判日期】    901016
【裁判案由】    偽造文書
【裁判全文】
臺灣臺中地方法院刑事判決                            九十年度訴字第二六五號
    公  訴  人  台灣台中地法院檢察署檢察官
    被      告  乙○○
右列被告因偽造文書案件，經檢察官提起公訴（八十八年度偵字第一九一九九號、第
一九二○○號、第一九二○一號、第一九二○二號），本院判決如左：
    主  文
乙○○無罪。
    理  由
一、公訴意旨略以：乙○○於民國八十七年八月間，因須款週轉，適見設於台中市○○路○段八一號六樓Ｃ室之中福興業有限公司（下簡稱中福公司）在報上刊登代
    辦信用借款之廣告，即與該公司聯絡借款事宜，而因辦理信用借款需要工作及薪
    資所得證明，乙○○則或無工作或所得額太低，不符合條件，然中福公司之業務
    員因每代辦成一件借款，可向中福公司領取新台幣（下同）一萬五千元不等之佣
    金，乃對乙○○表示借款需要的資料中福公司均可負責提供，而乙○○明知中福
    公司之業務員必以不法之方式為其取得不實之工作及所得證明，竟仍授權中福公
    司辦理，由承辦之業務員提供乙○○之姓名、年籍、身分證字號、住所等資料給
    中福公司業務員陳思惠，再由陳思惠委請一真實姓名年籍均不詳綽號「林先生」
    之成年男子，於不詳時間、地點，偽刻「桂林電腦行」及負責人「丁○○」之印
    章各一顆，用以偽造乙○○任職於桂林電腦行之在職證明書及八十六年度各類所
    得扣繳暨免扣繳憑單各一份；偽造完成後，乙○○即於台中市第甲○○用合作社
    （下簡稱甲○○）之職員丙○○於八十七年八月二十六日十五時四分，前往中福
    公司對保時，在承辦業務員之協助下，持該偽造之扣繳憑單，供丙○○當場對保
    ，並交付該偽造之在職證明書及其他借款資料給丙○○帶回甲○○核對辦理，以
    為行使，甲○○因而准予乙○○借款三十萬元，足生損害於桂林電腦行、負責人
    丁○○及甲○○。嗣因中福公司為警查獲涉嫌違反公司法規定，進而至甲○○扣
    取乙○○之借款資料，始發現上情，因認乙○○涉犯刑法偽造文書之罪嫌云云。
二、按犯罪事實應依證據認定之，無證據不得推定其犯罪事實，又不能證明被告犯罪
    者，應諭知無罪之判決。刑事訴訟法第一百五十四條、第三百零一條第一項分別
    定有明文。本件公訴人認被告涉犯偽造文書之罪嫌，無非係以同案之其他被告（
    大部分經判決有罪確定）均以前揭情形向甲○○辦理信用貸款為其依據，然訊之
    被告乙○○，堅詞否認有公訴人所指控之行為，辯稱：伊於八十四年間即任職於
    桂林電腦行，該店負責人丁○○於八十七年間才辦理營利事業登記，並請伊投資
    ，伊因沒有資金，遂透過中福公司向甲○○辦理本件借款，並由丁○○當連帶保
    證人，而伊所提出之八十六年度所得扣繳憑單及在職證明書，均係丁○○所製作
    ，且所貸出來之款項，全由丁○○直接拿去等語。
三、經查，丁○○雖經本院多次傳喚及拘提，均未到庭說明，然該「桂林電腦行」確
    實由丁○○獨資設立，並於八十七年六月四日辦理營利事業登記乙節，有台中市
    政府九十年九月十日九十府經商字第一二四四八二號函在卷可佐；又本院觀諸被
    告向甲○○辦理本件借款之全部資料，發現丁○○也有在授信約定書上簽名蓋章
    ，並於八十七年八月二十六日十五時三分，在中福公司接受丙○○之對保，此有
    丁○○之對保簽章及丙○○之核保印章可證，資料中另有丁○○之身分證正、背
    面及其第七商業銀行存摺影本各一份，該身分證、存摺影印空白處，均有「本影
    印本與正本相符，如有不實願負法律責任等字，並蓋上申請人丁○○、核對人丙○○之印章」，此核諸丙○○於九十年二月二十七日在本院審理中證稱：「我們
    和借款人坐著面對面，他們拿出身分證及扣繳憑單正本出來核對，核對無誤後，
    正本我們發還，影本我們留下，申請人並在該兩份影本上蓋章，對保沒錯後，他
    們就在授信約定書上簽名蓋章：：：這些文件（指在職證明書及其他借款申請書
    等）是對保同時交給我們的，我們對保完帶回去整理裝公文封內」等語，可信丁○○確有擔任被告本件借款之連帶保證人，並到中福公司接受甲○○職員丙○○
    之對保無訛。今丁○○既擔任被告本件借款之連帶保證人，則無論被告是否確為
    桂林電腦行之員工，惟可確信該扣繳憑單、在職證明書應係丁○○所出具，非被
    告委請中福公司人員偽造，因認被告所辯，堪以採信，非能遽以偽造文書罪相繩
    。此外，復查無任何積極證據足資證明被告有何公訴人所指之犯行，依右揭條文
    規定，自應為被告無罪之諭知。
據上論斷，應依刑事訴訟法第三百零一條第一項，判決如主文。
中      華      民      國    九十      年      十      月     十六     日
                                    法  官  李  秋  娟
右正本證明與原本無異。
如不服本判決，應於判決送達後十日內向本院提出上訴狀，上訴於臺灣高等法院臺中
分院( 須附繕本 )。
                                    書記官
中      華      民      國    九十      年      十      月     十六     日


司法院資訊處製作；財團法人民間司法改革基金會備份。
